【裁判字號】    91,交聲,393
【裁判日期】    920310
【裁判案由】    違反道路交通管理處罰條例聲明異議
【裁判全文】
臺灣桃園地方法院交通事件裁定                九十一年度交聲字第三九三號
    處分機關    交通部公路局新竹區監理所中壢監理站
    異議人即    甲○○
    受處分人
右列受處分人因違反道路交通管理處罰條例案件，對於交通部公路局新竹區監理所中
壢監理站九十一年七月三十日壢監裁字第裁五三－Ｄ九Ｂ一五七○○二號裁決書所為
之處分，聲明異議，本院裁定如左：
    主  文
原處分撤銷。
甲○○不罰。
    理  由
一、按交通法庭認為聲明異議有理由或聲明異議無理由而原處分不當或違法者，應以
    裁定將原處分經聲明異議之部分撤銷，並自為裁定，道路交通案件處理辦法第二
    十條前段定有明文。
二、本件原處分機關以聲明異議人甲○○於民國九十一年四月二十七日凌晨一時零分
    許駕駛Ｌ八－一三四○號自用小客車行經龍潭鄉○○路三六七號前為桃園縣警察
    局平鎮分局舉發「拒絕酒測，不服稽查」，並填掣八九桃警局交字第Ｄ九Ｂ一五
    七○○二號違規通知單移送本站處理，經轉請舉發單位（平鎮分局）查復：經執
    勤員警表示：當時所長帶班共四人正在龍潭鄉○○路與大昌路口執行全縣取締酒
    醉駕駛勤務工作，於九十一年四月二十七日凌晨一時零分許，Ｌ八－一三四○號
    自用小客車由大昌路右轉北龍路，係聲明人即車主甲○○之先生所駕駛，見前方
    有警察盤檢立即靠邊停車，並與甲○○互換座位企圖規避取締，執勤員警全程目
    擊，隨即上前盤檢，並要該原駕駛人即甲○○之先生接受酒測，卻遭渠拒絕配合
    且不出示駕照證件，渠並叫陳女將車開走，不服稽查，稽查過程均有錄影存證，
    並依法舉發。本站遂依前開違規事實，依法處罰聲明人新台幣六萬九百元整等；
    惟查裁決書處罰主文一除『罰鍰新台幣六萬九百元整』外應補繕『並吊銷汽車駕
    駛執照，三年內不得考領』，因電腦程式無法執行列印部分條文，致本案掣發裁
    決書時漏列『並吊銷汽車駕駛執照，三年內不得考領』字樣等語；異議人則以：
    聲明異議人九十一年四月二十七日凌晨一時許駕駛Ｌ八－一三四○號自用小客車
    由大昌路右轉北龍路下車想去買水果，取締警員無故前來表示要盤查，警員要求
    聲明異議人丈夫接受酒測，因聲明異議人丈夫並無駕車，為什麼要接受酒測，聲
    明異議人是與警員理論，並非規避拒絕酒測，不服稽查：盤檢警員應據實執行公
    務：高額罰款應有憑據，警員執行公務不應誣指守法百姓，推斷百姓飲酒開車，
    聲明異議人是該車車主並有合法駕駛執照：本案違規裁決欠缺事實，自難令聲明
    異議人心服，裁決書舉發違規事實有爭議，因百姓無開車，命無辜之人接受酒精
    濃度測試，不服不當取締應受法律保障：裁決書所指爭點之處予盾百出，與事理
    有違，取締警員依法應負舉證責任：」等語。
三、按「汽車駕駛人駕駛汽車不服從交通勤務警察或依法令執行交通指揮、稽查任務
    人員之指揮或稽查者，處新台幣九百元以上一千八百元以下罰鍰」，又「汽車駕
    駛人，駕駛汽車經測試檢定有左列情形之一者，處新臺幣一萬五千元以上六萬元
    以下罰鍰，並當場移置保管其車輛及吊扣其駕駛執照一年；因而肇事致人受傷者
    ，並吊扣其駕駛執照二年；致人重傷或死亡者，吊銷其駕駛執照，並不得再考領
    ：一酒精濃度超過規定標準。二吸食毒品、迷幻藥、麻醉藥品及其相類似之管制
    藥品：汽車駕駛人拒絕接受第一項測試之檢定者，處新臺幣六萬元罰鍰：」，道
    路交通管理處罰條例第六十條第二項第一款、第三十五條第一項、第三項前段分
    別定有明文，而汽車駕駛人，曾依同條例第三十五條第三項前段之規定吊銷駕駛
    執照者，三年內不得考領駕駛執照，道路交通管理處罰條例第六十七條第二項亦
    定有明文，是知上開條文之處罰對象應係以實際之汽車駕駛人為準，而非係以汽
    車名義上登記之所有人為準。
四、本件原處分機關認定異議人甲○○有前述違規事實，係以本案係屬逕行舉發案件
    ，異議人甲○○是Ｌ八－一三四○號自用小客車汽車所有人，且於九十一年六月
    十一日到案申訴時，未告知違規駕駛人姓名、身分證統一編號及住址，遂依道路
    交通管理處罰條例第八十五條規定處罰汽車所有人。經查異議人甲○○及證人即
    異議人甲○○之夫鍾寶龍於九十一年十月十四日本院調查時雖均陳稱「：當時我
    （指異議人甲○○）和我先生下車買水果，兩個人已經走出車外，警察從十公尺
    遠處跑過來，找我先生，要我先生酒測：我先生說不是他開的他不要酒測，警察
    一直逼他，我先生也沒有喝酒，車子是我開的，後來警察要我開車送小孩回家，
    我先生被警察帶走：」、「：當時離北龍路三六七號七十公尺處我們停下來買榴
    槤，警察衝過來，車子是我老婆開的，我們並沒有被警察攔下：警察要我做酒測
    ，而當時我有喝酒，可是車子不是我開的，我拒絕酒測：當時我坐在駕駛座旁邊
    ，另外有一個警察在旁邊一直要對我酒測，是小孩跟我說才知道警察拿槍比著，
    當時警察這種執法方式我很不滿：」等，而指九十一年四月二十七日凌晨一時許
    係由異議人甲○○駕駛Ｌ八－一三四○號自用小客車行經龍潭鄉○○路三六七號
    ，惟證人即於九十一年四月二十七日凌晨在桃園縣龍潭鄉○○路口執行酒駕勤務
    之平鎮分局中興派出所警員張琪、詹枝松於九十一年十月十四日本院調查時均證
    稱「：當時我和詹所長一起負責北龍路口，異議人車子從大昌路口右轉過來，看
    見我們取締的路檢點就停下來，約離路檢點十多公尺，我們覺得很可疑，走上前
    看就看到鍾寶龍駕駛，鍾寶龍在駕駛座直接和他太太在車內互換位子，走過去時
    他們已經換好，我們就馬上要求原來的駕駛鍾寶龍提示行駕照並配合酒測，他完
    全拒絕：」、「：當時我們看到異議人的車子從大昌路一轉進來就停到路邊，我
    們的路檢點距離該車十來公尺，有閃警示燈，我們看到男的從駕駛座下車跑到右
    前座坐，女的從右前座坐到駕駛座，男的看見我們走近時假裝下車，此時我們就
    立即錄影並請男的出示行駕照，請他配合作酒測，男的堅稱不是他開車，拒絕作
    酒測：」等，而經本院當庭播放勘驗拍攝本件交通違規案件取締過程之錄影帶內
    容，有出現「甲○○說：『他又沒有開很快』，鍾寶龍突然打她一下，她馬上又
    改口『我慢慢開的』聲音及畫面」，證人張琪、詹枝松前開證詞堪可採信，可知
    於九十一年四月二十七日凌晨一時許係由證人鍾寶龍駕駛Ｌ八－一三四○號自用
    小客車沿龍潭鄉○○路右轉北龍路時發現警察在北龍路、大昌路路口設路檢點攔
    車酒測，即將車停靠路旁後與妻異議人甲○○互換座位企圖規避酒測，在場執勤
    警員目睹上情乃要求證人鍾寶龍進行酒測，遭證人鍾寶龍拒絕，異議人甲○○、
    證人鍾寶龍前開指陳均不足採，然本件實際駕駛人既係鍾寶龍，拒絕酒測、不服
    取締者係駕駛人鍾寶龍，是則原處分機關僅以本件係屬逕行舉發，異議人甲○○
    為違規汽車所有人而裁處異議人甲○○罰鍰新台幣六萬九百元整，並吊銷汽車駕
    駛執照，三年內不得考領，即有違誤，應由本院將原處分撤銷，諭知異議人甲○
    ○不罰。原處分機關則應另行通知違規駕駛人鍾寶龍到案依法處理。
據上論斷，應依道路交通案件處理辦法第二十條前段，裁定如主文。
中      華      民      國    九十二    年      三      月      十      日
                                臺灣桃園地方法院交通法庭
                                    法  官  林 婷 立
右正本證明與原本無異。
如不服本裁定，應於裁定送達後五日內向本院提出抗告狀。
            書記官  陳 淑 芬
中        華        民        國     九十二    年    三   月    十七    日


司法院資訊處製作；財團法人民間司法改革基金會備份。
